【裁判字號】    98,交聲,730
【裁判日期】    980630
【裁判案由】    聲明異議
【裁判全文】
臺灣高雄地方法院交通事件裁定         98年度交聲字第730號
原處分機關  交通部公路總局高雄區監理所旗山監理站
代  表  人  甲○○
異  議  人
即受處分人  乙○○
上列異議人即受處分人因違反道路交通管理處罰條例案件，對於
交通部公路總局高雄區監理所旗山監理站民國98年3 月13日所為
之旗監違字第裁85-BB0000000號裁決聲明異議，本院裁定如下：
    主  文
異議駁回。
    理  由
一、原處分機關略以：異議人即受處分人乙○○（下稱異議人）
    所有之車牌號碼E8-2492 號自用一般小客車，於民國97年12
    月25日晚間9 時20分許，經人駕駛，行經高雄市○○○路與
    正義路之有燈光號誌管制之路口時，闖越紅燈，經警逕行舉
    發，爰依道路交通管理處罰條例（下稱道交條例）第53條第
    1 項及第63條第1 項規定，裁處罰鍰新臺幣（下同）2,700
    元，並記違規點數3 點之處分。而異議人於98年3 月13日收
    受上開裁決書後，於98年3 月17日向原處分機關聲明異議，
    爰依法移送本院審理等情。
二、聲明異議意旨略以：(1)若本件微電腦闖紅燈照相機係採線圈
    感應式啟動，當號誌轉為紅燈，車體通過感應線圈時方能啟
    動相機執行測照，則為何未攝得異議人所駕之上開自小客車
    前輪、後輪各別啟動感應線圈之相片？若該感應線圈需全車
    通過後才感應拍照，為何異議人之自小客車通過之感應速度
    竟為0 公里？顯見異議人並未於紅燈亮起後仍通過感應線圈
    之違規行為。(2)異議人當時係於綠燈時已追隨前方左轉車群
    ，行駛至本件違規採證之第1 張照片中所顯示之位置，待對
    向之車輛通過後，前方之左轉車群始能前進，異議人是該左
    轉車群之最後1 車，而當異議人跟隨前方車輛而左轉之際，
    突然感覺右後方有部直行車輛通過，闖紅燈照相機即在此時
    啟動照相，致異議人遭誤判為闖紅燈等語。綜上，爰依法聲
    明異議，請求撤銷原處分等語。
三、按受處分人不服公路主管機關所為之處罰，得於接到裁決書
    之翌日起20日內，向管轄地方法院聲明異議，道交條例第87
    條第1 項定有明文。查本件原處分機關於98年3 月13日以旗
    監違字第裁85-BB0000000號裁決裁處異議人上開處分，異議
    人於同日收受該裁決書後不服，並於98年3 月17日具狀向原
    處分機關聲明異議等情，有上開裁決書及其送達證書、聲明
    異議狀及其上高雄區監理所旗山監理站收文戳章在卷足參（
    見本院98年度交聲字第730 號卷第6 至11頁），未逾前開法
    定期間，是本件聲明異議之程序為合法，先予敘明。
四、次按汽車駕駛人之行為，經以科學儀器取得證據資料證明其
    行為違規者，當場不能或不宜攔截製單舉發者，得逕行舉發
    ；該逕行舉發，應記明車輛牌照號碼、車型等可資辨明之資
    料，以汽車所有人為被通知人製單舉發，道交條例第7 條之
    2 第1 項第7 款、第4 項分別定有明文。又逕行舉發者，應
    按已查明之資料填註車牌號碼、車輛種類、車主姓名及地址
    ，並於舉發違反道路交通管理事件通知單（下稱舉發通知單
    ）上方空白處加註逕行舉發之文字後，由舉發機關送達被通
    知人；違反道路交通管理事件行為人，未依規定自動繳納罰
    鍰，或未依規定到案聽候裁決，處罰機關應依違反道路交通
    管理事件統一裁罰基準表，於舉發通知單送達且逾越應到案
    期限60日之3 個月內，逕行裁決之，違反道路交通管理事件
    統一裁罰基準及處理細則第11條第1 項第4 款、第44條第1
    項亦分別訂有明文。經查，本件舉發機關高雄市政府警察局
    交通警察大隊按違規採證照片，於98年1 月5 日以高市警交
    相字第BB0000000 號舉發通知單逕行舉發本件交通違規事件
    後，按異議人之戶籍地高雄縣大樹鄉○○村○○路307 號之
    址交寄舉發通知單，由其同居人即異議人之母林春貴於98年
    1 月9 日代收乙節，有舉發通知單及其送達證書、個人基本
    資料查詢結果各1 紙在卷可稽（見同上卷第25、27頁），堪
    認原舉發機關業已將本件舉發通知單合法送達予異議人。
五、再按汽車駕駛人，行經有燈光號誌管制之交岔路口闖紅燈者
    ，處1,800 元以上5,400 元以下罰鍰；汽車駕駛人有前開情
    形者，並予記違規點數3 點，道交條例第53條第1 項、第63
    條第1 項第3 款分別定有明文。又駕駛人駕駛汽車，應遵守
    道路交通標誌、標線、號誌之指示；汽車行駛至有號誌之交
    岔路口，遇有前行或轉彎之車道交通擁塞時，應在路口停止
    線前暫停，不得逕行駛入交岔路口內，致號誌轉換後，仍未
    能通過妨礙其他車輛通行，道路交通安全規則第90條、第10
    2 條第1 項第13款亦分別訂有明文。另停止線，用以指示行
    駛車輛停止之界限，車輛停止時，其前懸部分不得伸越該線
    ；車輛面對圓形紅燈表示禁止通行，不得超越停止線或進入
    路口，道路交通標誌標線號誌設置規則第170 條第1 項前段
    、第206 條第5 款第1 目亦可參照。末按車輛面對圓形紅燈
    時，仍逕予穿越路口至銜接路段，含左轉、直行、迴轉及右
    轉（依箭頭綠燈允許行駛者除外），即視為闖紅燈之行為，
    業據交通部82年4 月22日交路（82）字第009811號函釋在案
    。
六、經查，本件異議人於前揭時間，駕駛上開自用小客車，行經
    上開路口時，遇行向路口號誌紅燈亮起3 秒後猶超越路口停
    止線，於紅燈亮起4 秒後，仍以時速16公里之速度前行，繼
    續駛越行人穿越道而左轉等情，有高雄市政府警察局交通警
    察大隊98年5 月27日高市警交三字第0980016490號函及所附
    違規採證彩色相片2 張可證（見同上卷第21至24頁），堪以
    認定。次查，本件違規地點即高雄市○○路與正義路口之微
    電腦闖紅燈照相機感應線圈設於路口停止線後方處，於紅燈
    亮起1 秒後始啟動感應拍照，而其測照原理係依交通號誌轉
    為紅燈後，車體超越停止線通過感應線圈方能啟動相機執行
    測照，若車輛之後輪於綠燈時停止於停止線上，而在號誌轉
    為紅燈時仍處於靜止狀態，該照相設備並不會啟動拍照，惟
    若車輛不靜止而繼續行駛觸壓感應線圈，則照相設備會啟動
    拍照，至違規採證照片所顯示之車速，係經微電腦以第1 組
    及第2 組感應線圈間之距離，及違規車輛分別通過第1 組及
    第2 組感應線圈之時間差，換算所得之速度，並將之顯示在
    第2 張採證照片中，第1 張照片則不會顯示車速等情，業據
    高雄市政府警察局交通警察大隊以前揭函文說明甚詳（見同
    上卷第21至23頁），異議人駕駛上開自小客車行經上開路口
    ，既經設置於該路口之微電腦闖紅燈照相機於紅燈亮起3 秒
    後啟動拍照攝得第1 張照片，並於第2 張採證照片中顯示車
    速為16公里，顯見異議人當時於行向之紅燈亮起超過3 秒後
    ，仍駕車超越停止線並分別通過第1 組及第2 組感應線圈，
    且繼續駛越行人穿越道而左轉，揆諸前揭說明，異議人駕車
    闖越紅燈之事實甚明。是異議人前開所辯各節，均難以採信
    。從而，原處分機關依道交條例第53條第1 項、違反道路交
    通管理事件統一裁罰基準表中「小型車駕駛人行經有燈光號
    誌管制之交岔路口闖紅燈者，最低罰鍰基準為2,700 元」規
    定，裁處異議人最低罰鍰2,700 元，且依道交條例第63條第
    1 項第3 款規定記違規點數3 點，核無違誤。
七、綜上所述，異議人於上開時、地，有闖越紅燈之交通違規行
    為，事證明確，原處分機關援引道交條例第53條第1 項及第
    63條第1 項第3 款規定，裁處異議人罰鍰2,700 元，並記違
    規點數3 點之處分，並無違誤。本件聲明異議為無理由，應
    予駁回。
八、依道路交通案件處理辦法第19條，裁定如主文。
中    華    民    國    98    年    6     月    30    日
                  交通法庭  法  官  毛妍懿
以上正本證明與原本無異。
如不服本裁定，應於收受送達後5 日內向本院提出抗告狀。
中    華    民    國    98    年    6     月    30    日
                            書記官  林晏光


司法院資訊處製作；財團法人民間司法改革基金會備份。
